臺灣士林地方法院刑事判決
110年度易字第647號
公  訴  人  臺灣士林地方檢察署檢察官
被      告  蔡炎成

                    籍設新北市○○區○○路000號0樓(新北                      市○○區○○○○○0

                   （現於法務部○○○○○○○○附勒戒所                      勒戒中）
上列被告因毒品危害防制條例案件，經檢察官提起公訴（110年
度偵字第18419號），本院判決如下：
    主    文
本件公訴不受理。
    理    由
一、公訴意旨略以：被告甲○○明知甲基安非他命分屬毒品危害防
    制條例第2條第2項第2款所管制之第二級毒品，禁止非法持
    有，竟未經許可，基於持有第二級毒品之犯意，於民國110
    年3月19日前某日，向真實姓名年籍不詳之人購買甲基安非
    他命2包，並以扣案之吸食器施用而持有之。嗣於110年3月1
    9日14時10分許，在被告甲○○先前向吳珮甄所承租位於新北
    市○○區○○路00號6樓之10租屋處內查扣甲基安非他命殘渣袋2
    包、吸食器4組、玻璃球4顆等物，始悉上情。因認被告涉犯
    毒品危害防制條例第11條第2項之持有第二級毒品罪嫌。
二、訊之被告甲○○坦承於109年6月某日，在新北市○○區○○路000 
    巷00弄0 號住處，施用第二級毒品之犯行不諱，並有殘渣袋
    2包、吸食器4組、玻璃球4個扣案可憑，其中殘渣袋2包及玻
    璃球4個，經送鑑定結果均含有甲基安非他命成分，且其中1
    個吸食器經送鑑定後亦與被告之DNA-STR相符，此有台灣尖
    端先進生技醫藥股份有限公司110年4月16日出具之毒品證物
    鑑定分析報告2紙、新北市政府警察局110年5月28日新北警
    鑑字第1101025207號鑑驗書在卷可稽（參見偵查卷第25頁、
    第67頁、第85頁），是被告施用第二級毒品甲基安非他命之
    犯行堪以認定。按被告於檢察官偵查中已供承：「（毒品來
    源？）朋友帶來給我用的，我不記得他的名字，只知道他綽
    號。」（參見偵查卷第109頁），且依起訴書犯罪事實欄亦
    載明被告係「向真實姓名年籍不詳之人購買甲基安非他命2
    包，並以扣案之吸食器施用而持有之」，又依刑事訴訟法第
    267條規定，檢察官就犯罪事實一部起訴者，其效力及於全
    部，而持有第二級毒品甲基安非他命之低度行為所吸收，則
    本件起訴之範圍包含被告於上開時地施用第二級毒品甲基安
    非他命甚明，再衡諸常情，持有含甲基安非他命之吸食器應
    係供施用甲基安非他命所用，本件檢察官並未於偵查中訊問
    被告施用甲基安非他命犯行之具體情形，逕以被告未經驗尿
    而就施用第二級毒品甲基安非他命部分為不起訴處分，核與
    本院上開認定不符，該不起訴處分應屬無效，因認本件被告
    甲○○所為，係犯毒品危害防制條例第10條第2項之施用第二
    級毒品罪，起訴書所引用之法條顯有錯誤，應予更正。
三、按犯第10條之罪者，檢察官應聲請法院裁定，或少年法院（
    地方法院少年法庭）應先裁定，令被告或少年入勒戒處所觀
    察、勒戒，其期間不得逾2月；依前項規定為觀察、勒戒或
    強制戒治執行完畢釋放後，3年後再犯第10條之罪者，適用
    前2項之規定，毒品危害防制條例第20條第1項、第3項定有
    明文。又毒品危害防制條例第20條第3項所謂之「3年後再犯
    」，只要本次再犯（不論修正施行前、後）距最近1次觀察
    、勒戒或強制戒治執行完畢釋放，已逾3年者，即該當之，
    不因其間有無犯第10條之罪經起訴、判刑或執行而受影響（
    最高法院109年台上大字第3826號大法庭裁定意旨參照）。
    是依此見解，除被告在觀察、勒戒或強制戒治執行完畢釋放
    後3年內再犯施用毒品罪，應依毒品危害防制條例第23條第2
    項規定由檢察官依法追訴外，原則上均應入勒戒處所接受觀
    察勒戒。
四、按案件起訴之程序違背規定者，應諭知不受理之判決，刑事
    訴訟法第303條第1款定有明文。檢察官依法如應聲請將被告
    送勒戒處所觀察、勒戒，卻誤為起訴，其起訴之程序因已違
    背規定，自應諭知不受理之判決。查被告前因施用毒品案件
    ，經臺灣臺北地方法院檢察署（現更名為臺灣臺北地方檢察
    署，下稱臺北地檢署）檢察官以103 年度毒偵字第2454號為
    附命戒癮治療之緩起訴處分確定，緩起訴期間自103 年11月
    11日起至105 年11月10日止，嗣被告於上開緩起訴期間內經
    警方採集被告尿液送驗呈毒品陽性反應，依毒品戒癮治療實
    施辦法及完成治療認定標準第12條第4 款規定，視為未完成
    戒癮治療，並經臺北地檢署檢察官以104 年度撤緩字第524 
    號撤銷緩起訴處分後聲請簡易判決處刑，嗣後被告雖有因再
    犯施用毒品罪，經法院依法判處罪刑後執行，惟並無接受觀
    察、勒戒或強制戒治等情，有臺灣高等法院被告前案紀錄表
    、刑案資料查註紀錄表附卷可稽，是被告本件施用毒品行為
    以前既均無接受觀察、勒戒或強制戒治執行完畢之紀錄，依
    前開說明，即無毒品危害防制條例第23條第2 項適用之餘地
    ，依據前揭說明，檢察官依法應聲請將被告送觀察、勒戒，
    卻誤予提起公訴，其起訴之程序違背規定，爰不經言詞辯論
    ，逕為諭知不受理之判決。至依上開臺灣高等法院被告前案
    紀錄表顯示，被告目前因曾施用毒品而為臺灣新北地方法院
    以109年度毒聲字第1199號裁定於110年12月14日送觀察勒戒
    執行中（迄111年2月13日期滿），如本件再為觀察勒戒，應
    依保安處分執行法第4條之1第2項之規定處理，附此敘明。
據上論斷，應依刑事訴訟法第303 條第1 款、第307 條，判決如
主文。
中    華    民    國  110     年    12    月    24    日
                  刑事第六庭  法  官  雷雯華
以上正本證明與原本無異。
如不服本判決，應於判決送達後20日內敘明上訴理由，向本院提
出上訴狀 (應附繕本) ，上訴於臺灣高等法院。其未敘述上訴理
由者，應於上訴期間屆滿後20日內向本院補提理由書「切勿逕送
上級法院」。
                              書記官  朱宮瑩
中　　華　　民　　國　　110 　年　　12　　月　　24　　日